臺灣臺中地方法院刑事判決　　　　　　　　　　　九十三年度中交簡上字第一五號
　　上 訴人 即
　　被　　　告　甲○○
右上訴人因過失傷害案件，不服本院臺中簡易庭九十二年度中交簡字第一八六二號中
華民國九十二年十一月十二日第一審簡易判決（聲請案號：臺灣臺中地方法院檢察署
九十二年度偵字第一八七七九號），提起上訴，本院判決如左：
    主  文
原判決撤銷。
甲○○因過失傷害人，處拘役貳拾伍日，如易科罰金，以佰元折算壹日。
    事  實
一、甲○○於民國九十一年十一月二十二日夜間，駕駛車號Ｂ三─一一０一號自小客
    車沿臺中市○○路往英才路方向行駛，於同日二十二時許行經中港路與博館東街
    交岔路口附近，已完成左轉進入博館東街時，原應注意汽車行駛時應注意車前狀
    況，並隨時採取必要之安全措施。且當時之天候晴、夜間有照明、路面乾燥無缺
    陷，亦無障礙物、視距良好，依當時之情況亦無不能注意之情形，竟疏未注意車
    前狀況，採取必要之安全措施，適對向慢車道有乙○○駕駛車號ＭＲ九─九一二
    號重型機車沿中港路行經上揭交岔路口，亦疏未注意直行車尚未進入交岔路口，
    而轉彎車已達中心處開始轉彎，直行車應讓轉彎車先行及所行駛之車道為設有快
    慢車道分隔線慢車道，行車速限不得超過每小時四十公里，而以超過時速四十公
    里之速度行經上開交岔路口及未讓甲○○所駕駛已完成左轉之自用小客車先行，
    致撞擊甲○○所駕駛之上開自小客車（起訴書誤載為甲○○所駕駛之小客車撞擊
    乙○○騎乘之機車），造成乙○○人車倒地，受有左側股骨粉碎性開放性骨折之
    傷害。甲○○於肇事後，有偵查犯罪權限之人發覺犯罪前，打電話報警，並於警
    員古振聲到場處理時主動陳明係肇事者並陳述肇事經過，自首接受裁判。
二、案經被害人乙○○訴由臺中市察局第二分局報告臺灣臺中地方法院檢察署檢察官
    偵查後聲請簡易判決處刑。
    理  由
一、訊據上訴人即被告甲○○固坦承有於右揭時、地駕駛汽車與告訴人乙○○發生撞
    擊，致告訴人受有前揭傷害等事實，惟辯稱略以：伊當時已達系爭路口中心處開
    始轉彎，檢察官聲請簡易判決處刑書誤認被告有轉彎車應讓直行車先行之注意義
    務，鑑定委員會忽略道路實際狀況，鑑定意見書認事用法，容有諸多違誤，且不
    盡不實，實無足參採。檢察官起訴的事實完全是顛倒黑白、不是事實。伊是從中
    港路左轉，經過三個快車道、和一個慢車道，伊已經過了路口中心，伊是在快脫
    離慢車道時被撞的。伊不是在交岔路口發生碰撞，因為交岔路口應該是在機車停
    止線那裡。是對方來撞伊，伊的身心受創，檢察官沒有給我申辯的機會，以錯誤
    的犯罪事實來冤枉伊，伊無法接受云云。經查，
  (1)按汽車行駛至交岔路口時，轉彎車應暫停讓直行車先行，但直行車尚未進入交岔
    路口，而轉彎車已達中心處開始轉彎，直行車應讓轉彎車先行。道路交通安全規
    則第一百零二條第一項第六款訂有明文。依附卷道路交通事故調查報告表、現場
    圖及檢察官聲請簡易判決處刑書所載，本件事故係發生在臺中市○○路與博館東
    街交岔路口，被告行向為沿臺中市○○○路往英才路方向行駛，行經臺中港路與
    博館東街交岔路口附近欲左轉進入博館東街，被害人乙○○行向則為沿臺中港路
    慢車道往美村路方向直行，而肇事交岔路口之中港路係有中央分隔島，雙向車道
    各有三快車道及一慢車道，而肇事地點係在臺中港路往美村路慢車道與博館東街
    交岔路口之中港路慢車道上，是以依現場圖、兩造所述之車行方向、肇事位置、
    現場照片之兩造車損狀況所示，本院認被告甲○○自臺中港路往英才路內側車道
    左轉博館東路之轉彎動作應已完成，而被告已達道路中心線進行轉彎動作之時，
    依告訴人所陳述及檢察官於簡易判決處刑書所認定告訴人之車速為超過四十公里
    ，而兩造之撞擊點係被告駕駛之汽車行駛穿過三快車道後之慢車道，以告訴人所
    陳述之最低速度四十公里計算，每秒行進速度約為十一點一公尺，而被告自陳於
    路口中心轉彎前有停車（見偵卷第十頁交通事故談話紀錄表），是以被告轉彎時
    之車速應不快，以兩造當時之行車速度及撞擊位置觀之，告訴人於被告進入路口
    中心線左轉博館東路時應尚未進入路口甚明，則依前述道路交通規則第一百零六
    條第一項第六款但書之規定，被告應已取得優先路權，告訴人應讓已達路口中心
    線開始轉彎並已完成轉彎之被告駕駛之車輛先行。臺灣省臺中市區行車事故鑑定
    委員會中市鑑字第九二○二○九號函附鑑定意見書及臺灣省車輛行車事故鑑定委
    員會民國九十三年三月三日府覆議字第九三一○○○一五號覆議意見函雖均認「
    甲○○駕駛自小客車於交岔路口左轉彎時未讓對向直行車先行，與乙○○（鑑定
    意見書誤載為蔡崇哲）駕駛重機車超速行駛，撞擊對向左轉彎已至路口中心車輛
    ，同為肇事原因」。然本院認被告已至路口中心線開始轉彎時告訴人尚未進入交
    岔路口，是以前開鑑定結果關於被告轉彎車未讓直行車先行部分，顯然於事實不
    符，為本院所不採，附予敘明。
  (2)惟被告甲○○進入路口中心線開始左轉時雖因告訴人乙○○尚未進入交岔路口，
    而依道路交通安全規則第一百零二條第一項第六款但書取得優先路權，然被告完
    成轉彎成為直行車沿博館東路前進時，就博館東路與臺中港路每一車道間，亦係
    在交岔路口狀態，僅係已無轉彎車與直行車間之路權優先問題，依道路交通安全
    規則第九十四條第三項之規定，被告仍應於行進間注意車前狀況。而被告於本院
    九十三年三月二十五日審理時亦陳稱：「我的車輛嚴重受損，車輪無法轉動，告
    訴人撞及後還彈起來，他的車速很快，我當時確實是看到所有的車子都還沒有進
    入路口才轉彎的，是告訴人車速太快才會撞到。我應該是被害人，是他應該要讓
    我。我當時有看到車燈，因為距離非常遠，我才會通過。」、「我有看到他的燈
    在很遠的地方，所以我才會繼續前進。我在慢車道那裡有停，我在快車道與慢車
    道之間我也有停，也有看到對方的車子，距離還很遠，是對方開太快。」等語。
    可見被告在轉彎後成為直行車沿博館東路通過中港路時，已經看見告訴人騎乘之
    機車之車燈而得知有告訴人機車行駛接近中之事實，僅係因認為太遠而仍然繼續
    前進通過，顯然被告仍有未注意車前狀況之過失。
  (3)此外，復有道路交通事故調查報告表、談話紀錄表及現場照片八張、澄清醫院診
    斷證明書附卷可稽。按汽車行駛時，駕駛人應注意車前狀況，並隨時採取必要之
    安全措施。道路交通安全規則第九十四條第三項定有明文，而依當時之天候晴、
    夜間有照明、路面乾燥無缺陷，亦無障礙物、視距良好，有前開道路交通事故調
    查報告表之記載足稽，又無不能注意之情事，被告竟疏未注意車前狀況而肇事，
    自有過失。又告訴人騎乘重型機車行近交岔路口，疏未注意直行車尚未進入交岔
    路口，而轉彎車已達中心處開始轉彎，直行車應讓轉彎車先行及所行駛之車道為
    設有快慢車道分隔線慢車道，行車速限不得超過每小時四十公里，而以超過時速
    四十公里之速度行經上開交岔路口及未讓甲○○所駕駛已完成左轉之自用小客車
    先行，致發生本件車禍，過失程度甚重，然此僅係告訴人是否與有過失之問題，
    並不能因此解免被告過失之責任。而被告之過失行為與告訴人所受傷害間顯具有
    相當因果關係。本件事證明確，被告過失傷害之犯行已堪認定。
二、核被告所為，係犯刑法第二百八十四條第一項前段之過失傷害罪。又被告甲○○
    於肇事後，有偵查犯罪權限之人發覺犯罪前，打電話報警，並於警員古振聲到場
    處理時主動陳明係肇事者並陳述肇事經過，有被告甲○○於九十一年十一月二十
    二日於肇事現場製作之交通事故談話紀錄表（偵卷第十頁）、本件事故處理警員
    關於被告是否自首之職務報告書（偵卷第十三頁）在卷可稽，是以被告為對犯罪
    自首接受裁判，應依刑法第六十二條前段減輕其刑。原審予以論科，固非無見，
    惟其認定被告轉彎車未讓直行車先行部分與前述之事實有不符之處，且漏未審酌
    告訴人為直行車應讓已達道路中心線完成轉彎動作之轉彎車先行及被告尚有未注
    意車前狀況肇事之過失情節及曾自首接受裁判，依法應減輕其刑，所據以量處被
    告拘役五十日，亦嫌過重，而有未洽，是本件被告上訴，尚非無據。原審判決既
    有上述未洽之處，即無可維持，爰將原審判決撤銷，並自為判決。爰審酌被告之
    過失程度，且告訴人因本件事故而受傷，然亦同有過失，及被告尚未能與告訴人
    達成和解等一切情狀，量處如主文所示之刑，並諭知易科罰金之折算標準。
據上論斷，應依刑事訴訟法第四百五十五條之一第三項、第三百六十九條第一項前段
、第三百六十四條、第二百九十九條第一項前段，刑法第二百八十四條第一項前段、
第六十二條前段、第四十一條第一項前段，罰金罰鍰提高標準條例第一條前段、第二
條，判決如主文。
本案經檢察官丙○○到庭執行職務。
中      華      民      國    九十三    年      四      月      八      日
                              臺灣臺中地方法院交通法庭
                                  審判長法  官 許金樹
                                        法  官 王靜秋
                                        法  官 張清洲
右正本證明與原本無異。
本件不得上訴。
中      華      民      國    九十三    年      四      月      八      日
                                        書記官
附錄本案論罪科刑法條全文
刑法第二百八十四條第一項
因過失傷害人者，處六月以下有期徒刑、拘役或五百元以下罰金，致重傷者，處一年
以下有期徒刑、拘役或五百元以下罰金。
